臺灣高等法院臺中分院刑事判決
　　上　訴　人
　　即　被　告　丙○○
　　選任辯護人　吳瑞堯　律師
　　　　　　　　康文毅　律師
右上訴人因毒品危害防制條例案件，不服臺灣臺中地方法院 93
年度訴字第3156號中華民國94年3月29日第一審判決（起訴案號
：臺灣臺中地方法院檢察署93年度偵字第15690號），提起上訴
，本院判決如左：
      主  文
原判決撤銷。
丙○○販賣第一級毒品，未遂，處有期徒刑肆年。
扣案之第一級毒品海洛因壹包（淨重零點陸陸公克，包裝重零點
壹陸公克）沒收銷燬之，ＮＯＫＩＡ牌行動電話手機壹支（含內
裝0000000000號行動電話門號之ＳＩＭ卡）沒收。
    犯罪事實
一、緣於民國（下同）93年9月2日經警借提有施用毒品海洛因之
    甲○○（當時因施用毒品案件，在臺灣臺中戒治所執行強制
    戒治），追查其毒品來源，於該日13時17分、16時30分及16
    時35分許，由警授意甲○○分別以員警提供之 00000000000
    、0000000000號行動電話撥打丙○○所使用之0000000000號
    行動電話聯絡，向丙○○佯稱欲購買新台幣（下同）3000元
    之第一級毒品海洛因，丙○○明知毒品海洛因係屬毒品危害
    防制條例第2 條所管制之第一級毒品，不得轉讓、販賣之，
    竟意圖營利，而與甲○○約定在臺中市○○街與尚德街口交
    易，員警即帶同甲○○前往約定地點等候，俟同日16時10分
    許，丙○○欲與甲○○從事交易之際，由埋伏之員警上前予
    以逮捕，而未完成交易（此部分甲○○亦無購買第一級毒品
    海洛因之意思），並當場扣得第一級毒品海洛因一包（淨重
    0‧6 6公克，包裝重0‧16 公克）及丙○○所使用之ＮＯＫ
    ＩＡ牌行動電話手機1支（含內裝00000 00000號行動電話門
    號之ＳＩＭ卡），旋再至臺中市○○路91號11樓之1 丙○○
    住處，扣得第一級毒品海洛因2包（合計淨重1‧89公克，包
    裝重0‧38公克）、注射針筒4支、藥鏟3支、分裝袋6個（此
    部分係丙○○之女兒鄭佳倩所有，供鄭佳倩施用第一級毒品
    之用）。
二、案經臺中市警察局第一分局報請臺灣臺中地方法院檢察署檢
    察官偵查起訴。
    理  由
一、訊據上訴人即被告丙○○（以下簡稱被告）矢口否認販賣第
    一級毒品犯行，辯稱伊未販賣第一級毒品海洛因予甲○○，
    甲○○係先打電話給伊女兒鄭佳倩，伊女兒在睡覺，甲○○
    才打電話給伊，甲○○第一次打電話表示要還伊女兒3000元
    ，並問伊女兒有沒有東西可以救她，伊向甲○○說我們沒有
    在賣，並說到了再打電話給伊，伊係要帶甲○○到伊家，與
    伊女兒談還錢之事，警察即出來將伊逮捕，第一級毒品海洛
    因是在伊使用之皮包內查獲，該皮包係伊女兒所有，伊不知
    該皮包內放有一包海洛因，伊與甲○○之對話還有前面一段
    沒有錄音云云。惟查：證人甲○○於93年9月2日16時35分許
    ，以警員劉福利提供之0000000000號行動電話撥打被告所使
    用之0000000000號行動電話聯絡，業經警員劉福利徵得證人
    甲○○之同意錄音，製有錄音帶一捲扣案及錄音譯文一份附
    卷足憑。被告於警訊時亦供承伊要將為警查扣之第一級毒品
    海洛因一包交給一名綽號「飛飛（譯音，指證人甲○○）」
    之女子，警方提示之通話內容譯文正確無誤等語，而依卷附
    錄音譯文之記載，被告與證人甲○○之通話內容為：證人甲○○：「喂阿姨哦？」、被告：「到了嗎？」、證人甲○○
    ：「阿姨我要3000哦！」、被告：「我知道了，妳剛才有跟
    我講，妳在路口是不是？」、證人甲○○：「對，我在路口
    ，妳有什麼事？」、被告：「好、好」（詳見93年度毒偵字
    第3484號卷第15頁），依2 人通話內容應係談論交易第一級
    毒品海洛因事宜，且用語前後連貫，證人甲○○於行動電話
    初接通時所稱「喂阿姨哦！」，亦與一般習慣用語無違，難
    認有截取錄音之情形。參以證人甲○○另證稱被告曾換過電
    話，伊只記得0000000000號行動電話，其他電話號碼伊忘記
    ，伊打電話過去會向被告說「阿姨，我是菲菲，阿姨妳在那
    裡，我要多少（2000元至5000元不等金額），我過去可不可
    以」，被告說好，告訴伊在那裡，請伊過去，93年9月2日伊
    共打3通電話給被告，第1通伊說「阿姨，我是菲菲，我很難
    過，妳那邊有沒有」，被告說有，問伊要多少，伊說要3000
    ，並問被告是不是住以前的地方，被告說已經搬家，叫伊至
    英士路英士公園旁邊的便利商店，伊說好；第2 通伊打給被
    告說已經到了，被告說她等了好久，等不到就去打牌，伊向
    被告說不好意思，伊從大甲過來，被告要伊過來梅亭街與尚
    德街口；第3 通如當庭播放之錄音內容，並無前面一段，伊
    一接通電話就說喂阿姨哦，到最後被告說好好即結束等語（
    詳見原審卷第51頁至第53頁）、「第一通那支沒有錄音功能
    ，第二通我有按錄音，但沒有錄到」等語（詳見原審卷第55
    頁）；證人即臺中市警察局第一分局劉福利證稱93年9月2日
    借提甲○○，甲○○同意以員警行動電話與被告聯絡購買毒
    品之事，共聯絡3通，內容如甲○○所述，第1通非以伊行動
    電話聯絡，沒有錄音設備，第2 通以伊行動電話聯絡，甲○○未按錄音鍵等語（詳見原審卷第58頁），亦與證人甲○○
    上開所證相符，此外復有第一級毒品海洛因一包（淨重 0‧
    66公克，包裝重0‧16公克）、ＮＯＫＩＡ 牌行動電話手機
    一支（含內裝0000000000號行動電話門號之ＳＩＭ卡）扣案
    ，及臺中市警察局第一分局扣押筆錄、扣押物品目錄表、顯
    示撥打時間、號碼之行動電話照片、中山醫學大學附設醫院
    藥物濫用檢測中心檢驗報告（被告之尿液經檢驗結果，嗎啡
    反應為陰性）在卷可稽，事證明確，被告犯行已堪認定。
二、雖被告於94年1月10日請求原審調閱0000000000及000000000
    0號行動電話自93年3月1日起至93年3月31日之通聯紀錄，惟
    經遠傳電信公司函原審謂：通聯紀錄，應自93年8月1日起 6
    個月內調閱，致無從調閱等語（詳見原審卷第32頁），因而
    無確切之被告通話時間。另被告復於警詢坦承有關上開甲○○與其通話內容均正確無誤（詳見93年度毒偵字第3484號卷
    第21頁），則被告選任辯護人指本件通話時間與譯文內容不
    符，指摘譯文有截取之虞，惟按被告既已自承譯文內容無訛
    ，即無礙於上開通話內容之真實性之認定，附予敘明。
三、按刑事上販賣罪之完成，與民事上買賣契約之成立，二者之
    概念尚有不同，刑事上之販賣行為，則須以營利為目的，將
    標的物販入或賣出，有一於此，其犯罪行為始為完成，苟行
    為人尚未將標的物販入或賣出，即難謂其販賣行為已屬完成
    （參照最高法院88年度台上字第3760號判決意旨）。本案查
    緝警察借提證人甲○○，配合警察以電話佯向被告購買海洛
    因時，並未告知被告該買賣係虛假，被告在電話中亦無懷疑
    情況下，雙方達成買賣合意，並由被告攜帶一包毒品前來交
    付，顯見被告持有該毒品前往，係基於意圖營利而販賣，至
    為明顯，嗣因雙方未進行交付即遭警查獲，亦堪認定被告上
    開所為，有販賣毒品未遂之犯行（參照最高法院85年度第 4
    次刑事庭會議決議）。被告行為當時之毒品危害防制條例第
    四條所謂販賣第一級毒品罪，其法定刑為死刑或無期徒刑，
    政府查緝販毒亦不遺餘力，被告如非有重利可圖，應不致於
    甘冒此重大風險，顯見被告持有該包毒品，係供販賣至明。
四、核被告所為，係犯毒品危害防制條例第4條第6項、第1 項販
    賣第一級毒品未遂罪。被告尚未完成交付毒品之行為，核係
    未遂犯，爰依刑法第26條前段，減輕其刑。又死刑減輕者為
    無期徒刑或為15年以下12年以上有期徒刑，而無期徒刑減輕
    者，為七年以上有期徒刑，分別為刑法第64條第2項、第 65
    條第2 項所明定。被告持有第一級毒品之低度行為，已為販
    賣第一級毒品之高度行為所吸收，不另論罪。再被告前並無
    任何犯罪紀錄（見卷附臺灣高等法院被告全國前案紀錄表）
    ，因一時貪念，販賣第一級毒品，且未販賣得逞，即遭查獲
    ，復僅販賣予證人甲○○，而證人甲○○另曾向被告以外之
    人購買第一級毒品海洛因（詳見下理由欄五所述），被告犯
    罪情節並非嚴重，致罹法定刑為死刑、無期徒刑之販賣第一
    級毒品重罪，縱予宣告法定最低刑度猶嫌過重，犯罪之情狀
    尚可憫恕，應依刑法第59條規定減輕其刑（法定刑死刑部分
    ，減輕為無期徒刑或15年以下12年以上有期徒刑，法定刑無
    期徒刑部分，減輕為7 年以上有期徒刑）。原審判決認被告
    販賣毒品海洛因犯行，罪證明確，予以論罪科刑，固非無見
    ，惟按本件並無積極證據足資明被告自92年9月間起至93 年
    3月28日5時止，有販賣第一級毒品海洛因予甲○○（詳如後
    述），原審判決遽予認定被告涉有上開自92年9 月間起至93
    年3月28日5時止，販賣第一級毒品海洛因予甲○○之犯行明
    確而予以論罪科刑，即有未洽。被告上訴否認犯行，指摘原
    審判決不當，雖無理由，惟原審判決既有上開可議之處，自
    應由本院予以撤銷改判。爰審酌被告之品行尚佳，僅販賣第
    一級毒品予證人甲○○1 人，且尚未販賣得逞即遭查獲，及
    其犯罪動機、目的、手段、犯罪後態度等一切情狀，處以有
    期徒刑4年。扣案之第一級毒品海洛因一包（淨重0‧66公克
    ，包裝重0‧16 公克），係違禁物，應依毒品危害防制條例
    第18條第1項前段諭知沒收銷燬之。而扣案之ＮＯＫＩＡ 牌
    行動電話手機1支（含內裝0000000000 號行動電話門號之Ｓ
    ＩＭ卡），係供被告販賣第一級毒品所用，則依毒品危害防
    制條例第19條第1項諭知沒收。至為警在臺中市○○路91號
    11樓之1被告住處查扣之第一級毒品海洛因2包（合計淨重1
    ‧89公克，包裝重0‧38公克）、注射針筒4支、藥鏟3支、
    分裝袋6個，係被告之女兒鄭佳倩所有，供鄭佳倩施用第一
    級毒品之用，並無證據足資證明係供被告販賣第一級毒品所
    用，尚不得宣告沒收。
五、公訴意旨另以：被告基於意圖營利之犯意，以其子所有之行
    動電話門號0000000000號作為對外聯絡工具，自92年9 月間
    起至93年3月28日5時許，在臺中市○○路與大雅路路口之「
    新學友書局」等地，將第一級毒品海洛因以新台幣3000元至
    5000元不等之價格販賣予甲○○多次，因認被告涉有違反危
    害防制條例第四條第一項之販賣第一級毒品罪嫌。按按犯罪
    事實應依證據認定之，無證據不得認定其犯罪事實。又不能
    證明被告犯罪者，應諭知無罪之判決，刑事訴訟法第154 條
    第2項、第301條第1 項定有明文。公訴意旨認本件被告涉有
    販賣第一級毒品犯行，無非以證人甲○○於警詢及偵訊中之
    證述，為其唯一之論據，惟查：訊據被告堅決否認自92年 9
    月間起至93年3月28日5時止，有販賣第一級毒品予甲○○，
    辯稱：伊並未販賣海洛因予甲○○等語，經查：證人甲○○
    於警訊時係指稱：92年9 月某日『小琪』便直接向我說以後
    要買毒品，直接找她母親交易，此後我便直接向『小琪』的
    母親（即被告）購買海洛因，每次金額3000元或5000元，前
    後共向向『小琪』的母親購買海洛因毒品上百次等語（詳見
    93年度偵字第3484號卷第7頁），而於偵查中卻指稱：92 年
    年中我向鄭佳倩買毒品海洛因，一次都買一千元以上，買了
    2、30 次，後來鄭佳倩說她要上班，叫我跟媽媽買，時間大
    約隔1、2個月」等語（詳見93年度偵字第15690號卷第63 頁
    ）「去年6、7月間他們在英才路的租屋處，我買了1、20 次
    ，每次買1、2000 元，有時向鄭佳倩，有時向被告丙○○買
    ，買到11、12月時有中斷，到了3、4月又開始跟她們二位買
    毒品」等語（詳見93年度偵字第15690號卷第74 頁）、於原
    審又改稱：每次最少購買二千元，最多五千元，也有購買三
    千元、四千元，至少三十次向被告購買海洛因二千元，購買
    三千元、四千元及五千元部分至少各十次等語（詳見原審卷
    第50頁），前後所供購買第一級毒品海洛因之次數、金額不
    一、以及販賣的起始及最後一次時間亦不相符，另證人乙○○復於本院證稱甲○○所買受之毒品並非向被告所購買，茲
    錄其證詞如下：「（問：是否認識在場的證人？）我認識她
    ，她的名字叫甲○○。‧‧‧（問：你認識她多久？）我是
    92年8、9月開始認識她的。（問：你以前有無施用海洛因？
    ）沒有。（問：你是否知道甲○○有在施用海洛因？）知道
    ，跟她認識後知道。（問：你是否有看到她在施用海洛因？
    ）我有看過她施打海洛因。（問：你是否知道甲○○多久買
    一次海洛因？）幾乎每天都要買。（問：你如何知道她每天
    都要買？）因為甲○○有跟我借錢，我因為好奇所以有跟她
    一起去拿。（問：是否知道她向何人購買？）我跟她去過幾
    次，我都在車上等她。（問：是否可以辨認賣給她海洛因的
    人？）是一個男孩子，因為遠遠看所以不清楚。（問：你有
    無看過在場的被告提供海洛因給甲○○？）沒有見過。‧‧
    ‧（問：第一次與甲○○去拿海洛因的時間？）大概認識後
    一個禮拜。（問：每次去拿的時間大概隔多久？）通常是 3
    、4 天，有時候一個禮拜。（問：有無與甲○○同住？）沒
    有。（問：何時知道甲○○有施用海洛因？）認識時就知道
    。（問：甲○○取得毒品的地點？）有三、四個不同地點。
    （問：事前如何聯絡買毒品？）打電話。（問：打電話的時
    候，你是否都在旁？）在。（問：打電話聯絡的對方是否同
    一個人？）她打的電話號碼我不清楚，聯絡的對方是誰我也
    不知道。（問：到取毒品的地點，你在車上有多遠的距離？
    ）大概一百公尺。（問：交貨的地點，你是否可以辨別提供
    毒品的人？）因為有路燈。」等語（詳見本院審理卷第57頁
    至第62頁），而甲○○於同日本院詢問證人乙○○時，對於
    證人乙○○之證述證稱：「都實在。」等語（詳見本院審理
    卷第62頁），則證人甲○○證稱向被告購買海洛因之證述，
    即有瑕疵，況本件被告復堅決否認有自92年9月間起至93年3
    月28日5 時止販賣海洛因予甲○○，而本件就此被告販賣毒
    品海洛因部分，復無其他積極證據足資佐證，自無從僅以證
    人甲○○前後不一之指述，認定被告涉有本部分販賣毒品海
    洛因犯行，惟本部分被告販賣毒品海洛因犯行果若成立，則
    與前開被告經論罪科刑之販賣毒品海洛因未遂犯行，有連續
    犯之裁判上一罪關係，爰不另為無罪之諭知。
據上論斷，應依刑事訴訟法第369條第1項前段，第364條，第299
條第1項前段，毒品危害防制條例第4條第6項、第1項、第18條第
1項前段、第19條第1項，刑法第11條、第26條前段、第59條，判
決如主文。
本案經檢察官丁○○到庭執行職務。
中      華      民      國    94     年  6  月  30    日
                刑事第三庭  審判長法　官　江　錫　麟
                                  法　官　林　欽　章
                                  法　官　胡　忠　文
上列正本證明與原本無異。
如不服本判決應於收受送達後十日內向本院提出上訴書狀，其未
敘述上訴之理由者並得於提起上訴後十日內向本院補提理由書（
均須按他造當事人之人數附繕本）。
                                  書記官　許　美　惠
中　　華　　民　　國　　94　　年　　7 　　月　　1 　　日
附錄本案論罪科刑法條全文
毒品危害防制條例第4條：
製造、運輸、販賣第一級毒品者，處死刑或無期徒刑；處無期徒
刑者，得併科新臺幣一千萬元以下罰金。
製造、運輸、販賣第二級毒品者，處無期徒刑或七年以上有期徒
刑，得併科新臺幣七百萬元以下罰金。
製造、運輸、販賣第三級毒品者，處五年以上有期徒刑，得併科
新臺幣五百萬元以下罰金。
製造、運輸、販賣第四級毒品者，處三年以上十年以下有期徒刑
，得併科新臺幣三百萬元以下罰金。
製造、運輸、販賣專供製造或施用毒品之器具者，處一年以上七
年以下有期徒刑，得併科新臺幣一百萬元以下罰金。
前五項之未遂犯罰之。　　　　　　　　　　　　　　　　　Ｆ
